【裁判字號】    89,中簡上,125
【裁判日期】    890821
【裁判案由】    違反動產擔保交易法
【裁判全文】
台灣台中地方法院刑事判決                      八十九年度中簡上字第一二五號
    上  訴  人
    即  被  告   甲○○
右上訴人因違反動產擔保交易法案件，不服本院臺中簡易庭八十九年度中簡字第二三
五號中華民國八十九年一月二十四日第一審簡易判決（聲請案號：臺灣臺中地方法院
檢察署八十八年度偵字第二二八四八號）提起上訴，本院合議庭認不得以簡易判決處
刑，改依第一審普通程序審理後，判決如左：
    主  文
原判決撤銷。
甲○○無罪。
    理  由
一、聲請判簡易判決處刑意旨略以：被告甲○○於民國八十六年五月三十一日，以動
    產擔保交易附條件買賣之方式，向告訴人裕融企業股份有限公司購買Ｍ３─３１
    ２６號自用小客車一輛，為動產擔保交易之債務人。約定總價金新台幣（下同）
    九十四萬八千五百二十元，除付頭期款十六萬九千元外，餘款分四十八期給付，
    每月一期，每期付款一萬六千二百四十元，標的物存放地點為台中市○○路○段
    三一九巷二十五號六樓之二，在價金未付清之前，標的物所有權仍屬於出賣人所
    有，買受人僅得依約占有使用，不得任意遷移或為其他處分。乃被告在取得標的
    物之後，僅付款二十五期，即拒不付款，意圖為自己不法之利益，於民國八十八
    年七月間，將該標的物遷移逃匿不知去向，致出賣人追索無著受有損害，因認被
    告涉犯動產擔保交易法第三十八條之罪嫌。
二、按犯罪事實應依證據認定之，無證據不得推定其犯罪事實，刑事訴訟法第一百五
    十四條定有明文。又刑事訴訟法上所謂認定犯罪事實之證據，係指足以認定被告
    確有犯罪行為之積極證據而言，該項證據自須適合於被告犯罪事實之認定，始得
    採為斷罪資料；如未能發現相當證據，或證據不足以證明，自不能以推測或擬制
    之方法，以為裁判之基礎；告訴人之告訴係以使被告受刑事訴追為目的，是其陳
    述是否與事實相符，仍應調查其他之證據以資審認，最高法院二十九年上字第三
    一０五號、四十年台上字第八十六號分別著有判例可資參照。再按檢察官依刑事
    訴訟法簡易訴訟程序聲請簡易判決處刑之案件，如法院於審理後，認應為無罪、
    免訴、不受理或管轄錯誤判決之諭知者，應適用通常訴訟程序審判之，為刑事訴
    訟法第四百五十二條所明定；對於簡易判決之上訴，準用刑事訴訟法第三編第一
    章及第二章之規定，管轄第二審之地方法院合議庭受理簡易判決上訴案件，應依
    通常程序審理，其認案件有應依通常訴訟程序審判誤依簡易判決處刑之情形者，
    原審所行訴訟程序因有重大瑕疵，自應撤銷原判決，逕依通常訴訟程序為第一審
    判決 (法院辦理刑事訴訟簡易程序案件應行注意事項第十四條意旨參照)。
三、公訴人認被告涉有前開罪嫌，無非以告訴代理人顧戚敏於偵查中指述被告未依期
    繳款，且已將系爭車輛遷移隱匿云云；並有附條件買賣契約書為證為其主要論據
    。訊據被告固坦承有向告訴人以附條件買賣方式購買系爭自小客車，並有部分價
    金未按期清償之事實，核與告訴人指述情節相符，並有附條件買賣契約書、行車
    執照 (均影本)為證，固屬真正，惟被告堅決否認有何違反動產擔保交易法犯行
    ，辯稱：系爭自小客車購買後均交由其夫吳志銘使用，其後雖因經濟發生困難無
    力繼續繳納分期價款，但仍繼續與告訴人公司洽商還款事宜，根本無所謂逃匿之
    情事，且該車在告訴人取回前均存放於約定之台中市○○路○段三一九巷二五號
    六樓之二 (嗣門牌整編為台中市○○區○○里○○路六七號六樓之二)之地下室
    停車場，亦未遷移等語。經查：
(一)證人即被告之夫吳志銘於本院受命法官八十九年六月十二日訊問時證稱：「 (問
    ：被告購車之事你是否知悉？)是我決定的，我是連帶保證人，車子也是我在使
    用，被告雖有駕照，但不會開車」；「 (問：是否有將上開車輛牽離約定地點)
    沒有，我們也沒搬走」；「 (問：是否有將車子出質)沒有，因本來我朋友張啟
    輝要向我買車子，叫我將車子給他開看看，我要賣車之事有向告訴人公司的人講
    ，告訴人公司之職員叫王穩勝，他有答應．．．」；「 (問：後來有沒有賣成)
    沒有，因他們錢拿不出來，後來車子告訴人就牽回去了」等語，是依證人吳志銘
    之上開證詞，被告關於系爭自小客車係由其夫吳志銘使用，且該車在告訴人取回
    前均存放於約定存放地點，並未遷移之辯解，尚非子虛。
(二)告訴人代理人顧戚敏於偵查中雖指稱：「被告向我們公司分期付款購買車子，但
    自第二六期後，即八十八年七月三十日未再繳分期款，車子並已隱匿、遷移．．
    ．」云云，惟據顧戚敏於本院受命法官八十九年七月十日訊問時另陳稱：「 (
    問：是否有到系爭自小客車約定存放地點去看過？)沒有，當初公司是用電話方
    式和甲○○聯繫」；「 (問：既然沒到現場看過，怎麼知道車子牽移不明？)因
    跟車主聯繫的時候她向我表示想要將車子轉賣出去來清償尚未給付之車款，但是
    我向他表示可以賣，但要先付清款項才能過戶」；「 (問：為何於偵訊中陳稱車
    子已經隱匿牽移？)因車子不是在約定存放地點取回」；又另一告訴代理人乙○
    ○於本院受命法官八十九年五月二十六日訊問時陳稱：「 (問：被告是否一直住
    在約定存放地點？)在八十八年八月中旬我們去查訪，被告還住在那邊．．．」
    等語，則依告訴人代理人顧戚敏、乙○○於本院受命法官訊問時之上開陳述，被
    告雖未依約繳款，但仍居住於標的物約定存放地點，並未搬離，且欲出賣系爭自
    小客車以償付分期價款時，亦曾徵得告訴人公司職員 (即顧戚敏)同意，自難認
    被告有意圖不法利益，將系爭自小客車遷移或為其他處分之行為。而告訴代理人
    顧戚敏既未至車輛約定存放地點實際查訪，僅憑系爭車輛在他處取回，即率斷被
    告已將車輛遷移，其於偵查中之指述顯有重大瑕疵，殊難憑採。
(三)此外，復查無其他積極證據足資證明被告有何違反動產擔保交易法第三十八條之
    犯行，本件既不能證明被告犯罪，自應諭知被告無罪，原審不察，逕以簡易判決
    論處被告罪刑，核有未當，被告上訴意旨指摘原判決不當，為有理由，自應予以
    撤銷改判，且因原審所行訴訟程序有將應依通常訴訟程序審判誤依簡易判決處刑
    之重大瑕疵，自應由本院將原判決撤銷，改依通常訴訟程序審理為第一審判決，
    並諭知被告無罪之判決。
據上論斷，應依刑事訴訟法第四百五十五條之一第一項、第三項、第三百六十九條第
二項、第三百六十四條、第三百零一條第一項，判決如主文。
中      華      民      國      八十九      年      八      月二十一  日
                                  臺灣臺中地方法院刑事第七庭
                                      審判長法  官  翁  芳  靜
                                            法  官   林  宗  成
                                            法  官    劉  長  宜
右正本證明與原本無異。
如不服本判決，應於判決送達後十日內向本院提出上訴狀，上訴於臺灣高等法院臺中
分院( 須附繕本 )。
                                              書記官
中    華    民    國      八十九      年       八      月     二十一    日


司法院資訊處製作；財團法人民間司法改革基金會備份。
